【裁判字號】    89,上易,1620
【裁判日期】    890525
【裁判案由】    竊盜等
【裁判全文】
臺灣高等法院臺中分院刑事判決                  八十九年度上易字第一六二○號
    上  訴  人
    即  被  告  丙○○
    選任辯護人  張智宏
右上訴人，因被告竊盜等案件，不服臺灣苗栗地方法院八十九年度易字第三一七號，
中華民國八十九年五月二十五日第一審判決（起訴案號：臺灣苗栗地方法院檢察署八
十九年度偵字第三一三號），提起上訴，本院判決如左：
    主  文
原判決撤銷。
丙○○無故侵入他人住宅，累犯，處罰金參仟元，如易服勞役，以參佰元折算壹日。
又竊盜，累犯，處拘役伍拾日。
    事  實
一、丙○○曾於民國（下同）八十五年間因犯賭博罪，經臺灣新竹地方法院於八十五
    年十二月十日，以八十五年度苗簡字第五六一號判處有期徒刑六月並確定，於八
    十六年二月三日易科罰金執行完畢，仍不知悛悔。復於八十九年一月八日上午六
    時許，未受許可而無故侵入甲○○，位在苗栗縣苗栗市大同里西勢美南三八號之
    租賃住居處所（該房屋所有人係何惠萍，由甲○○承租）。又另行起意，意圖為
    自己不法之所有，在前開住處第三間房間內，趁無人在家之際，徒手竊取甲○○
    所有置於桌上之身分證影本一張，得手後放入其右後口袋內，據為己有。嗣同日
    下午四時十五分許，甲○○自外面打電話回前開住處，發現該住處有一名男子接
    聽電話之情形，旋即報警處理，同日下午四時二十分許，為警在前開住處當場查
    獲，並自丙○○之右後口袋內搜得甲○○身分證影本一張。
二、案經甲○○訴由苗栗縣警察局苗栗分局移送臺灣苗栗地方法院檢察署檢察官偵查
    起訴。
    理  由
一、訊據上訴人即被告（下稱被告）丙○○，固坦承於上開時地，自行進入被害人甲
    ○○住處及拿取其放在桌上身分證影本一張之事實，惟矢口否認有侵入住宅、竊
    盜之犯行，並先後於原審及本院辯稱係被害人的妹妹打電話向伊哭訴租房子的困
    難，所以伊才過去，但無人在家，又因為以前曾與被害人及被害人之妹當過室友
    ，所以認為沒關係而逕自從後門窗戶進入等她們回來，在警訊所述之內容不正確
    ，因為警察不讓伊完全陳述，伊並未竊盜該身分證影本云云。然查：
(一)右揭犯罪事實，業據被告於偵查中及原審審理時供稱「我去的時候沒告訴她（指
    被害人甲○○），自己於今早（指八十九年一月八日上午）六、七點許，由她屋
    子後門進入，她不在家」、「我看到她房間桌上放二張身分證影本，我拿一張，
    想說可以方便找她，我已放在口袋中」、「知道要進別人房子須經別人同意，以
    前曾經當過室友，已分開有半年，除拿身分證之外，沒有做其他事」等語在卷（
    參見偵查卷第十九頁背面、原審卷十四頁背面），核與被害人即告訴人甲○○於
    警訊及原審審理中所指訴之情節相符，復有贓物領據保管單一紙附卷可稽，事證
    至為明確。雖被告於原審辯稱於警訊中並未完全陳述自己意見，然以現今警政機
    關重視人權保障之前提下，當不至有被告所指情形發生，是被告所辯，已有可疑
    。又縱使被告於警訊中未完全陳述，然於偵查及原審審理中，已給予被告充分時
    間辯解，觀之被告於偵審中所辯內容實與警訊中所辯內容甚為接近，足徵被告前
    開所辯，核係卸責之詞，不足採信。
(二)被告於本院時且無法明確供稱告訴人或其妹之潘惠玲有事先打電話要伊前去該住
    處，且有同意伊進入屋內等候之情事，告訴人且當庭堅指潘惠玲已有一段時間不
    在該處居住，渠已準備搬家等語在卷，益見被告上開所辯，難以採信。被告另辯
    稱係與被害人之妹約好見面始進入上開處所云云，惟查，被告無法為上開事實主
    張之舉證，且與告訴人當庭所指稱明顯不合，縱如被告所言，係受被害人之妹所
    託而至前開住所，然被害人與其妹於適時均未在家，衡諸常情，被告亦應等候被
    害人返家後再行進入，其未經被害人允許，即擅自從後門侵入上開處所，自難脫
    免無故侵入他人住宅之犯行。又被告進入該住處，有無打開大門等行為，核與被
    告應成立上開罪責無涉，是被告選任辯護人執此為被告辯護，自難採取。再者，
    被告既知告訴人住處，何以有需要拿取告訴人之身分證影本以便聯絡或查悉其住
    址，該身分證影本且係身分證明之一，告訴人在桌上甚且放有三張，被告如未有
    竊盜據為己有之犯意，自可觀看後放回原處，何需自行放置口袋內，自堪認定被
    告有竊盜之犯行，是被告選任辯護人以該屋內尚有其他更有價值物品，被告如要
    竊盜，應非僅拿取身分證影本云云置辯，礙難採取。綜上所述，被告上開所辯顯
    係諉卸之詞，不足採信，本件事證明確，被告之犯行均堪認定。
二、核被告所為，係犯刑法第三百零六條第一項侵入住宅罪、第三百二十條第一項之
    竊盜罪。又被告先於八十九年一月八日上午六時許，侵入被害人前開住處，其目
的難以推知。嗣後又至前開住處房間內，因見被害人身分證影本放置於桌上，而
    另行起意，意圖為自己不法所有而竊取之，是被告所犯上開二罪間，應予分論併
    罰，公訴意旨認有方法結果之牽連關係，容有誤會，併此敘明。且被告前因犯賭
    博罪，經臺灣新竹地方法院判處有期徒刑六月並確定，甫於八十六年二月三日易
    科罰金執行完畢，此有臺灣高等法院被告全國前案紀錄表及本院被告之前科表各
    一份附卷可參，其前受有期徒刑之執行完畢，於五年以內再犯本件最重本刑為有
    期徒刑以上之罪，均為累犯，應依刑法第四十七條之規定加重其刑。原審經審理
    之結果，認被告罪證明確，予以論科，固非無見。惟原審於理由內雖有說明，二
    罪係數罪併罰關係，但事實欄內未明確載明另行起意之旨，且竊盜部分，所載「
    拿取」用語，難以認定被告之竊盜犯行，已有未合。又原審就被告二罪之宣告刑
    均量處有期徒刑三月，而該兩罪之犯案情節明顯有別，原審所載量刑之理由，似
    認被告情節輕微，但原審量刑核與刑法第五十七條所定要件尚有未合，且有失入
    之嫌，亦有未洽。被告提起上訴，否認有上開犯行，固為無理由，惟指摘原審量
    刑過重，非無理由，原審判決亦有上開可議，即屬無可維持，應由本院撤銷改判
    。爰審酌被告犯罪後態度，所生危害非鉅，犯罪情節尚屬輕微，及其品行、犯罪
    動機、目的、手段等一切情狀，量處如主文第二項所示之刑，並就罰金部分諭知
    易服勞役之折算標準，以資懲儆。
據上論斷，應依刑事訴訟法第三百六十九條第一項前段、第三百六十四條、第二百九
十九條第一項前段，刑法第三百零六條第一項、第三百二十條第一項、第四十七條、
第四十二條第二項，罰金罰鍰提高標準條例第一條前段、第二條，判決如主文。
本案經檢察官乙○○到庭執行職務
中      華      民      國    八十九    年      八      月    三十一    日
                                  臺灣高等法院臺中分院刑事第二庭
                                        審判長法  官  羅  禮  政
                                              法  官  陳  欣  安
                                              法  官  蔡  聰  明
右正本證明與原本無異。
不得上訴。
                                              書記官    瑞  芳
中      華      民      國    八十九    年      八      月    三十一    日
刑法第三百零六條：
無故侵入他人住宅、建築物或附連圍繞之土地或船艦者，處一年以下有期徒刑、拘役
或三百元以下罰金。
無故藏匿其內或受退去之要求而仍留滯者亦同。
刑法第三百二十條：
意圖為自己或第三人不法之所有，而竊取他人之動產者，為竊盜罪，處五年以下有期
徒刑、拘役或五百元以下罰金。
意圖為自己或第三人不法利益，而竊佔他人之不動產者，依前項之規定處斷。
前二項之未遂犯罰之。
                                                                        Ｃ


司法院資訊處製作；財團法人民間司法改革基金會備份。
